【裁判字號】    98,上訴,543
【裁判日期】    980728
【裁判案由】    偽造有價證券
【裁判全文】
臺灣高等法院臺南分院刑事判決         98年度上訴字第543號
上  訴  人  臺灣臺南地方法院檢察署檢察官
上  訴  人
即  被  告  乙○○
指定辯護人  本院公設辯護人丙○○
上列上訴人因被告偽造有價證券案件，不服臺灣臺南地方法院九
十七年度訴字第一九一六號中華民國九十八年三月五日第一審判
決（起訴案號：臺灣臺南地方法院檢察署九十七年度偵字第一四
一九一號），提起上訴，本院判決如下：
    主  文
上訴駁回。
    事  實
一、乙○○因與甲○○○有合會債務糾紛，為取信甲○○○，乃
    同意出具本票以為擔保，詎乙○○明知其姐夫方丁甲，其夫
    婿丁○○均未同意擔任共同發票人，竟基於偽造有價證券以
    行使之犯意，於民國九十六年六月間某日，在臺南縣麻豆地
    區某處，接續簽發以方丁甲、丁○○及乙○○為共同發票人
    ，票據號碼為CH583479號，CH652123號及CH652125號，金額
    分別為新臺幣一萬元、八十三萬元及二萬元之本票（詳如附
    表所載）後，於同日交付甲○○○而行使之。嗣因乙○○遲
    未清償積欠甲○○○之債務，甲○○○即以上開三張本票為
    執行名義向臺灣臺南地方法院聲請強制執行，經方丁甲收受
    該院九十六年度票字第七四六一號裁定後，向同院提起確認
    本票債權不存在之訴，乙○○始於同院九十七年度營簡字第
    三十五號案件審理程序中證稱，未經方丁甲及丁○○同意，
    擅自於前揭本票發票人欄上簽名，因而查悉上情。
二、案經甲○○○向臺灣臺南地方法院檢察署告發後，由檢察官
    偵查起訴。
    理  由
一、按被告以外之人於審判外之陳述，經當事人於審判程序同意
    作為證據，法院審酌該言詞陳述或書面陳述作成時之情況，
    認為適當者，亦得為證據。當事人、代理人或辯護人於法院
    調查證據時，知有第一百五十九條第一項不得為證據之情形
    ，而未於言詞辯論終結前聲明異議，視為有前項之同意；刑
    事訴訟法第一百五十九條之五定有明文。查證人方丁甲、甲○○○於偵查中之陳述，為審判外之陳述而屬傳聞證據，暨
    告訴人、被告於偵、審中提出及偵、審中所調取函查之各項
    具傳聞性質之證據資料，公訴人、被告於本院審判程序中對
    於前述證人於偵查中之證述及其他相關具傳聞性質之證據資
    料之證據能力，均未表示意見，且迄於言詞辯論終結前亦未
    聲明異議。本院審酌上開證人於偵查中均經具結而在檢察官
    面前陳述及各項證據資料作成之情況，核無違法取證或其他
    瑕疪，且為證明本件犯罪事實所必要之重要關係事項，認為
    以之作為證據為適當，上開證人於審判外之陳述及其他相關
    證據資料，自得採為證據，合先敘明。
二、訊據被告乙○○對於上開犯罪事實，皆已坦認屬實，且經證
    人甲○○○、方丁甲於偵查中、證人丁○○於原審審理中證
    述明確，另證人方丁甲於臺灣臺南地方法院九十七年度營簡
    字第三十五號確認本票債權不存在事件中，亦供稱未同意被
    告乙○○簽發本票等語。此外，復有如附表所示本票影本三
    紙在卷可資參佐，事證明確，被告犯行洵堪認定。
三、核被告乙○○所為，係犯刑法第二百零一條第一項偽造有價
    證券罪。被告於密切接近之時間，在相同地點，偽造三張本
    票，應認係數個舉動之接續施行，為接續犯。被告以一行為
    ，同時冒用方丁甲及丁○○名義，簽發本票，觸犯相同罪名
    ，為相像競合犯，應依刑法第五十五條，論以一罪。被告偽
    造方丁甲及丁○○之簽名，偽造署押為偽造有價證券之階段
    行為，偽造後持以行使，行使之低度行為已為偽造之高度行
    為吸收，均不另論罪。被告所犯偽造有價證券罪，法定最低
    刑度為有期徒刑三年，而被告犯後自始即坦認犯行，已具悔
    意，且偽造之數量不多，又係僅供擔保債務之用，並非行使
    以換取對價之財物，與一般擾亂金融秩序之經濟犯罪迥異，
    是本院認宣告法定最低度之刑，猶嫌過重，實屬情輕法重，
    在客觀上足以引起一般同情，而有堪資憫恕之處，爰依刑法
    第五十九條規定，減輕其刑。
四、原審以被告乙○○之偽造有價證券犯行，罪證明確，因予適
    用刑法第二百零一條第一項、第五十五條、第五十九條之規
    定，並審酌被告尚無前科，素行良善，犯後又坦認犯行，態
    度良好，惟被告冒用方丁甲及丁○○名義，簽發本票，使被
    害人方丁甲無端遭受追訴，被害人丁○○有受追訴之虞，影
    響其二人之票據信用，並使持票人林王春燕追討無門，被告
    迄又未能與林王春燕達成和解等一切情狀，量處有期徒刑一
    年七月。並說明如附表所示本票，偽造之本票共同發票人「
    方丁甲」、「丁○○」之部分，均依刑法第二百零五條宣告
    沒收。本院經核原審判決認事用法，均無違誤，量刑亦稱妥
    適。公訴人上訴意旨謂原判決引用刑法第五十九條予以減輕
    被告之刑為不當；被告乙○○上訴意旨謂原審量刑過重，兩
    者均請求撤銷原判決云云。惟被告本件所犯如何符合刑法第
    五十九條及如何量刑，均據原審詳予敘明，已如前述，檢察
    官及被告上訴意旨，仍執陳詞爭執，俱無理由，應均予駁回
    。
據上論結，應依刑事訴訟法第三百六十八條，判決如主文。
本案經檢察官曾銘芳到庭執行職務。
中    華    民    國    98    年    7     月    28    日
                  刑事第六庭    審判長法  官  董武全
                                      法  官  沈揚仁
                                      法  官  曾文欣
以上正本證明與原本無異。
如不服本判決應於收受送達後10日內向本院提出上訴書狀，其未
敘述上訴理由者，並得於提起上訴後10日內向本院補提理由書（
均須按他造當事人之人數附繕本）「切勿逕送上級法院」。
                                      書記官  馬愛君
中    華    民    國    98    年    7     月    28    日
附錄本案論罪科刑法條全文
中華民國刑法第201條：
（有價證券之偽造變造與行使罪）
意圖供行使之用，而偽造、變造公債票、公司股票或其他有價證
券者，處3年以上10年以下有期徒刑，得併科3千元以下罰金。
行使偽造、變造之公債票、公司股票或其他有價證券，或意圖供
行使之用，而收集或交付於人者，處1年以上7年以下有期徒刑，
得併科3千元以下罰金。
附表
┌──┬────┬────┬────┬─────┬─────┐
│編號│ 票 號  │發 票 日│到 期 日│票面金額  │發  票  人│
├──┼────┼────┼────┼─────┼─────┤
│一、│CH583479│89.06.20│96.10.21│一萬元    │方丁甲    │
│    │        │        │        │          │丁○○    │
│    │        │        │        │          │乙○○    │
├──┼────┼────┼────┼─────┼─────┤
│二、│CH652125│89.06.20│96.10.21│二萬元    │方丁甲    │
│    │        │        │        │          │丁○○    │
│    │        │        │        │          │乙○○    │
├──┼────┼────┼────┼─────┼─────┤
│三、│CH652123│89.06.20│96.10.21│八十三萬元│方丁甲    │
│    │        │        │        │          │丁○○    │
│    │        │        │        │          │乙○○    │
└──┴────┴────┴────┴─────┴─────┘


司法院資訊處製作；財團法人民間司法改革基金會備份。
